【裁判字號】    95,台抗,288
【裁判日期】    950713
【裁判案由】    強盜聲請再審
【裁判全文】
最高法院刑事裁定              九十五年度台抗字第二八八號
    抗 告 人  甲○○
                      路4段310號（另案羈押於台灣台北看守
                      所）
上列抗告人因強盜案件，不服台灣高等法院中華民國九十五年五
月二十九日駁回聲請再審之裁定（九十五年度聲再字第一五一號
），提起抗告，本院裁定如下：
    主  文
原裁定撤銷，應由台灣高等法院更為裁定。
    理  由
本件原裁定係以抗告人甲○○聲請再審意旨略稱：告訴人Ａ１（
姓名詳原卷）於民國九十年三月九日警詢時供稱：「我惹火他，
……。甲○○很不高興，將我帶入浴室內綁起來，並用浴室的毛
巾，將我的嘴堵住，後直至三月八日上午八點多，我因尿急受不
了，才撞浴室門大叫（期間張嫌已將被害人嘴裡毛巾取下），甲
○○才幫我鬆綁如廁，並將我從廁所帶出來」；嗣後Ａ１於九十
年四月三日偵訊時供述：「（問：妳在賓館被關何處？）浴室比
較多」、「（問：在賓館的時候，甲○○有無睡覺？）沒有，我
聽到他在講電話」、「（問：甲○○有無離開過賓館？）在退房
之前有離開過二次，一次是到樓下拿麵，一次我不知道他出去做
什麼」、「（問：他離開賓館時，妳有無被限制行動？）有的，
我被綁著」；Ａ１並於九十年十二月六日第一審訊問時證稱：「
有用衣服把我反綁起來，我跪在裡面有蒸氣那一間」等語；渠另
於九十二年一月八日第一審訊問時證述：「（問：何時將妳綁起
來？）先被打，再被綁」、「（問：凌晨兩點綁妳到何時？）隔
天」、「（問：當時被告將妳關在何處？）在蒸氣室裡面，和浴
缸同一間，是另外一小間」、「（問：蓮蓬頭在浴缸旁邊？）小
間是蒸氣室，我被關在小間的裡面，蒸氣室那間有門，我跪在裡
面，門沒有關」；由Ａ１上開供詞以觀，可明確得知渠證謂抗告
人將其綑綁後，關進浴室內蒸氣室裡，期間抗告人曾離開賓館房
間二次，一次係下樓拿取泡麵，一次不知道抗告人去哪裡。然第
一審於九十一年六月十二日以桃院丁刑廉九十年重訴二五字第一
七二二八號函桃園縣警察局桃園分局刑事組，命該組偵查員至桃
園縣楊梅鎮○○街一號香格拉汽車旅館三０七號房內，勘驗現場
之蒸氣室位置，並繪製現場位置圖，且拍攝現場照片到院參辦。
由該分局刑事組檢送上開汽車旅館三０七號房內平面圖及現場照
片可知，倘Ａ１確遭抗告人綑綁關入浴室蒸氣室內限制其行動，
該浴室蒸氣室之門有無關，渠根本無法看見房內抗告人之一舉一
動，實則Ａ１之行動並未受限制至明，此有前開賓館照片在卷可
按。此項證據於前案判決確定前即已存在，且足認抗告人所使用
之手段可否該當強盜罪之強制行為等事實之認定，將有不同於原
判決之認定結果，而有利於抗告人。又Ａ１於九十年三月九日警
詢時供稱：「（問：身上何處受傷？）他一直以手掌打我的臉和
頭、身體也有，但看不出來有外傷，所以這點也是我不想去醫院
的原因」；嗣於九十年四月三日檢察官偵查時陳稱：「（問：當
天被告怎麼打妳？）以手搥我胸部，用腳踢我左側大腿，打我十
幾個耳光，打得很重」、「（問：打妳多久？）我覺得有打我十
幾分鐘之久」、「（問：妳有無去驗傷？）沒有」、「（問：為
何不驗傷？）我先到中路派出所報警，警員說驗傷也驗不出來」
、「（問：三月八日被告放妳走時，妳身上何處有傷？）我的左
邊太陽穴附近腫腫的，因為他打我十幾個耳光。我的右手腕瘀青
，因為被他綁著。我的膝蓋也有瘀青，因我跪著四、五個鐘頭」
；Ａ１並於九十二年一月八日第一審訊問時證稱：「（問：有無
驗傷？）沒有。因為警察說……。三月八日那天我有去中路派出
所」。按人體頭部乃屬脆弱之要害，雖有頭骨保護，但無論是頭
部或臉面部位，如遭受重力打擊，即會有明顯腫脹及瘀青情形，
且該腫脹及瘀青並非一、二天之時間即可消除，然據Ａ１屢次堅
稱其於九十年三月七日遭受抗告人毆打、綑綁，何以渠於九十年
三月八日被釋放，當日即前往桃園分局中路派出所報案，焉有無
任何受傷之傷痕之理？顯與常情有悖。以上二者如加審酌，似足
以動搖原判決所認定抗告人實施之強暴，已達於使人不能抗拒之
事實基礎，將有不同於原判決之認定結果，而為有利於抗告人之
判決。原審對該事實審判決時已經存在之證據，未加採酌，亦未
說明不採用之理由。為此依刑事訴訟法第四百二十條第一項第六
款規定聲請再審云云。因原確定判決（即原審九十二年度上訴字
第三七四二號）就抗告人如何成立強盜罪名，已於判決理由中詳
予說明其認定之理由及依據，且對於抗告人所為辯解，亦在判決
理由中說明不採之理由，經核並無聲請再審意旨所謂就足以影響
判決結果之重要證據漏未審酌情形，亦無刑事訴訟法第四百二十
條第一項各款所列情形之一，因認抗告人所為再審聲請為無理由
，而予駁回。固非無見。
惟查：抗告人上開聲請再審意旨所指，依桃園縣警察局桃園分局
刑事組檢送案發地點桃園縣楊梅鎮○○街一號香格拉汽車旅館三
０七號房內平面圖及現場照片，可證案發當時Ａ１果經抗告人予
以綑綁雙手，並禁錮於該房間浴室之蒸氣室內，衡情應無法看見
房內抗告人一舉一動，用資證明渠並未有Ａ１所稱綑綁其雙手，
並將之關入浴室之蒸氣室內情形。另依Ａ１上開警詢、偵訊筆錄
記載，渠既稱遭抗告人反綁其雙手，並經抗告人掌摑其臉頰，毆
打其頭部、胸部、背部及以腳踢其左側大腿，卻又稱案發後伊未
前往醫院驗傷，因警員說驗不出傷痕等語，實屬有悖常情。如果
無誤，此二者既屬原判決事實審審理時已存在卷內之證據，且就
Ａ１所為被害指訴真實性之判斷，似非無重要關係，原確定判決
對之復未加以審酌、論斷，乃原裁定對聲請再審意旨上開所指是
否合於刑事訴訟法第四百二十條第一項第六款所謂確實之「再審
新證據」特質，既未為必要之說明、論敘，僅以原判決並無聲請
再審意旨所稱足以影響判決結果之重要證據漏未審酌情形等語，
即將本件再審聲請遽予駁回，實不無理由欠備之違失。是抗告意
旨執以指摘原裁定不當，尚非全無理由，應將原裁定撤銷，由原
審法院更為適法之裁定。
據上論結，應依刑事訴訟法第四百十三條前段，裁定如主文。
中    華    民    國  九十五  年    七    月   十三   日
                      最高法院刑事第八庭
                          審判長法官  張  淳  淙
                                法官  張  春  福
                                法官  呂  丹  玉
                                法官  石  木  欽
                                法官  林  開  任
      本件正本證明與原本無異
                                      書  記  官
中    華    民    國  九十五  年    七    月   二十   日
                                                      Ｑ


司法院資訊處製作；財團法人民間司法改革基金會備份。
